【裁判字號】    97,交聲,2230
【裁判日期】    970925
【裁判案由】    交管條例聲異
【裁判全文】
臺灣板橋地方法院刑事裁定            97年度交聲字第2230號
原處分機關  交通部公路總局臺北區監理所板橋監理站
異  議  人
即受處分人  甲○○
上列異議人即受處分人因違反道路交通管理處罰條例案件，對於
交通部公路總局臺北區監理所板橋監理站民國97年8 月1 日所為
之板監裁字第裁41-C00000000號裁決處分，聲明異議，本院裁定
如下：
    主    文
異議駁回。
    理    由
一、原處分意旨略以：異議人即受處分人於民國97年6 月8 日下
    午16時50分許，騎乘車牌號碼PMV-509 號重型機車，行經臺
    北縣板橋市○○路與館前東路有燈光號誌管制之交岔路口時
    ，有闖紅燈之違規事實，經警攔停當場舉發；嗣異議人提出
    申訴，經原處分機關函請舉發機關查證後認異議人違規屬實
    ，爰依道路交通管理處罰條例第53條第1 項等規定，裁處受
    處分人罰鍰新臺幣（下同）2,700 元。
二、異議意旨略以：伊機車原停在公園路靠近人行道邊之馬路上
    ，但因剛好擋到有一位拍婚紗的新人，所以就把機車往前移
    一點，不到5 公尺，伊不認為伊將機車自公園路靠近館前東
    路交岔口移動至館前東路96號前這樣算有闖紅燈，爰依法聲
    明異議，請求撤銷原處分云云。
三、按汽車（含機器腳踏車）駕駛人，行經有燈光號誌管制之交
    岔路口闖紅燈者，處1,800 元以上5,400 元以下罰鍰，道路
    交通管理處罰條例第53條第1 項定有明文。又駕駛人駕駛汽
    車（含機器腳踏車），應遵守道路交通標誌、標線、號誌之
    指示，道路交通安全規則第90條亦有明文。另行車管制號誌
    各燈號顯示之意義如下：五、圓形紅燈：車輛面對圓形紅燈
    表示禁止通行，不得超越停止線或進入路口，道路交通標誌
    標線號誌設置規則第206 條第5 款第1 目定有明文；而圓形
    紅燈係用以指示駕駛人禁止通行，不得超越停止線或進入路
    口，為所有駕駛人一體適用，且駕駛人於面對之圓形紅色燈
    號已亮起仍超越停止線或進入路口，其違規之行為即已成立
    。經查：
    (一)異議人聲明異議時，雖以聲明異議狀載稱：「本人於97年
      6 月8 日將車號PMV-509 重機車停於介壽公園靠近公園路
      人行道之停車格，移車離去時，從公園路、館前東路交接
      處的館前東路出口處離去時，因轉角處停放一輛9 人座轎
      車有視線死角，故館前東路之員警判定本人於公園路紅色
      號誌時未停逕自闖紅燈，本人不服」等語（本院卷第3 頁
      ），亦即其視線因受停於該路口之9 人座轎車阻擋而不知
      公園路之行車號誌為紅燈。然而，其於本院訊問時則已不
      爭執其知悉當時公園路路口的號誌為紅燈（本院卷第15頁
      ），僅辯稱：其將機車自公園路靠近館前東路交岔口移動
      至館前東路96號前所為，並非闖紅燈的行為云云，爰僅就
      此部分違規事實審認其所辯是否可採，合先敘明。
    (二)查公園路為東北往西南之單行道，館前東路則為西往東之
      單行道，2 路與重慶路之交會路口即介壽公園西南側之頂
      點（詳見本院卷第24頁網路地圖）。又上開路口乃設有燈
      光號誌管制之交岔路口，其中公園路有2 車道，該路口管
      制號誌為單純之紅、黃、綠燈管制號誌（見本院卷第22頁
      上方照片），如係紅燈，縱使館前東路為西往東之單行道
      ，駕駛人除不得超越停止線繼續直行或右轉至重慶路或左
      轉至館前東路外，亦不得進入該交岔路口，否則即屬道路
      交通管理處罰條例第53條第1 項所稱之「闖紅燈」違規行
      為。
    (三)依證人即本件取締員警乙○○具結證稱：「警方於當時在
      館前東路96號實施攔檢，異議人由公園街左轉館前東路，
      當場攔停後請他出示證件」「（何時第一次看到異議人騎
      機車，出現在該路口附近？）警方在館前東路面向公園路
      ，一開時路口都沒有車，只有異議人轉過來」「（當時公
      園路行車號誌為何？）是紅燈」「（異議人是從人行道上
      騎車下來或是從公園路靠近人行道邊騎車過來？）他是在
      公園路跨越斑馬線過來」等語（本院卷第17頁），可知異
      議人於遭取締前之行車動向，係從公園路接近館前東路之
      交岔路口處（仍屬公園路），延斑馬線跨越館前東路，騎
      至館前東路右側路邊之館前東路96號前為警查獲。經比對
      異議人自述：其係將機車從公園路上的人行道停車格牽至
      公園路口（即其於本院卷第22頁上方照片所標註之A 點）
      ，再從該處騎車館前東路右側路邊（即其於本院卷第23頁
      上方照片所標註之B 點）就被警察攔停等語（本院卷第16
      頁），可知異議人確有於公園路之行車號誌為紅燈時，騎
      車超越公園路之停止線後，沿著斑馬線進入該交岔路口，
      再穿越館前東路行至館前東路96前而為警查獲之事實。其
      機車起步當時，公園路號誌既係紅燈，依法即不得超越停
      止線，亦不得進入該路口，異議人既有超越停止線後繼續
      進入路口，甚至穿越館前東路行至館前東路右側96號前之
      行為，即屬「闖紅燈」之違規行為甚明，不得僅因其自稱
      所為並非過馬路，也不算有轉彎云云（本院卷第16頁），
      即遽信為真。是異議人前開所辯，委無足採。
四、綜上所述，異議人於前開時、地騎乘重型機車行經設有燈光
    號誌管制之交岔路口闖紅燈之違規事實，堪以認定。原處分
    機關據以援引上揭規定裁處罰鍰2,700 元部分，於法尚無不
    合，應予維持。本件異議為無理由，應予駁回。
據上論斷，應依道路交通案件處理辦法第19條，裁定如主文。
中    華    民    國    97    年    9     月    25    日
                  交通法庭  法  官  楊明佳
以上正本證明與原本無異
如不服本裁定應於送達後5日內向本院提出抗告狀
                            書記官  林金良
中    華    民    國    97    年    9     月    25    日


司法院資訊處製作；財團法人民間司法改革基金會備份。
